【裁判字號】    99,重訴,518
【裁判日期】    991206
【裁判案由】    損害賠償
【裁判全文】
臺灣臺中地方法院民事裁定  99年度重訴字第518號
原      告  陳欣瑜即陳品均
被      告  王金鎮
上列當事人間因原告提起刑事附帶民事訴訟，請求侵權行為損害
賠償事件，經本院刑事庭移送前來，及原告為訴之追加，本院裁
定如下︰
      主      文
原告之訴及假執行之聲請均駁回。
      理      由
一、本件原告於本院99年度易字第2865號被告涉嫌恐嚇案件之刑
    事訴訟程序中，主張被告有以下犯罪事實：被告因其與原告
    間之情感、金錢糾葛，基於恐嚇危害安全之犯意，於民國98
    年11月11日23時許，至臺中市○○區○○街原告使用之車牌
    號碼97**-*Z號自小客車停放處，將載有「妳再不出來說清
    楚，我會登報毀掉妳的人生、毀掉人格、毀掉妳的尊嚴、曝
    光妳的裸身照片給認識妳的朋友看。……三天時間等妳決定
    ，三天後沒有答案者，我就開始曝光妳的裸身照片給大家看
    」及原告裸身照片等致生危害於原告安全之文件，張貼於
    97**-*Z號自小客車上，以此加害原告名譽之事恫嚇原告。
    」，因而附帶提起民事訴訟，請求被告給付原告為被告作火
    供，被告答應要給原告之答謝禮新臺幣（下同）1,000萬元
    及原告為被告辦15次火供之費用75萬元，及自99年9月20日
    起至清日止，按年息5%計算之利息；並願供擔保，請准宣告
    假執行。嗣經本院刑事庭依刑事訴訟法第504條第1項規定，
    將其附帶之民事訴訟，以裁定移送本院民事庭（按原告另請
    求被告給付醫療費、住宿費、精神損失及無法正常工作損失
    等，由本院另行審理）。又於99年11月24日在本案辯論終結
    後具狀擴張（追加）訴之聲明：請求被告所提供有關本人之
    所有不雅照片、畫面、書信……之證物全數無條件歸還原告
    。
二、按刑事庭移送民事庭之附帶民事訴訟，僅移送後之訴訟程序
    ，應適用民事訴訟法，至移送前之訴訟行為是否合法，仍應
    依刑事訴訟法決定之，刑事訴訟法第490條參照。第一審刑
    事庭依刑事訴訟法第504條第1項，移送民事庭之附帶民事訴
    訟，其提起合法與否，自應依刑事訴訟法予以判斷，不得於
    移送民事庭後，將關於獨立民事訴訟追加他訴之法規，溯及
    於附帶民事訴訟提起之時而適用之，遂認附帶民事訴訟為合
    法（最高法院41年台上字第50號判例意旨參照）。故移送民
    事庭之附帶民事訴訟，縱其移送前提起此項訴訟，不合刑事
    訴訟法第487條所定之要件，而有同法第502條第1項關於訴
    之不合法之規定情形時，但其移送後之訴訟程序，既應適用
    民事訴訟法，即屬同法第249條第1項第6款所謂起訴不備其
    他要件，仍應依該條項款之規定，以裁定駁回之（最高法院
    44年台抗字第4號判例參照）。次按因犯罪而受損害之人，
    於刑事訴訟程序得附帶提起民事訴訟，對於被告及依民法負
    賠償責任之人，請求回復其損害，刑事訴訟法第487條第1項
    定有明文。是附帶民事訴訟，係因犯罪而受損害之人，為請
    求回復其損害，於刑事訴訟程序附帶提起之民事訴訟，提起
    是項訴訟，自須限於被訴之犯罪事實侵害其私權，致生損害
    者，始得為之。換言之，附帶民事訴訟之提起，必以刑事訴
    訟程序之存在為前提，若刑事訴訟未經提起公訴或自訴，或
    非刑事訴訟程序認定之犯罪事實侵害其私權，縱因同一事故
    而受有損害，亦不得對於應負賠償責任之人，提起附帶民事
    訴訟（最高法院98年度台抗字第555號、97年度台抗字第184
    號裁定參照）。
三、經查：本件原告據以請求附帶民事賠償之刑事案件，其起訴
    及本院刑事庭認定之事實，均僅為被告於98年11月11日所為
    恐嚇行為，並未認定被告有以不法行為要求原告為被告作火
    供之事實，有臺灣臺中地方法院檢察署99年度偵字第2169號
    起訴書、本院99年度易字第2865號判決書在卷可稽。是原告
    主張被告答應要給原告作火供之答謝禮1,000萬元、原告為
    被告辦15次火供支出費用75萬元，縱使屬實，但原告此部分
    所受損害，顯非上開刑事案件所認定之犯罪事實，則原告就
    此部分不得對被告提起附帶民事訴訟。原告提起附帶民事訴
    訟所為請求：被告給付原告答謝禮1,000萬元、火供費用75
    萬元，及自99年9月20日起至清償日止以年息5%計算之利息
    ，自有未合，應予駁回。原告之訴既經駁回，其假執行之聲
    請亦失所附麗，應併予駁回。
四、復按原告為訴之變更或追加，在訴狀送達以後，如經被告之
    同意或不甚礙被告之防禦或訴訟之終結，仍為法之所許。惟
    在第一審或第二審程序，原告為訴之變更或追加，均應於各
    該審言詞辯論終結前為之。又按原告之訴，起訴不合程式或
    不備其他要件者，法院應以裁定駁回之，民事訴訟法第249
    條第1項第6款定有明文。
五、查原告與被告間請求侵權行為損害賠償事件，業於99年11月
    22日言詞辯論終結，並訂於同年12月6日下午4時宣判，有言
    詞辯論筆錄在卷可稽。原告於言詞辯論終結後之99年11月24
    日方具狀追加請求：被告所提供有關本人之所有不雅照片、
    畫面、書信……之證物全數無條件歸還原告。按刑事案件扣
    案證物之發還應由承辦該案件之檢察官或法官裁處，況且依
    上開說明，原告於言詞辯論終結後始具狀為追加，即難認其
    追加之訴為合法，應予駁回。
六、本件原告提起刑事附帶民事訴訟，而由本院刑事庭依刑事訴
    訟法第504條第1項規定，裁定移送前來，依同條第2項規定
    免繳納裁判費，其於本院審理期間，亦未滋生其他訴訟必要
    費用，並無訴訟費用負擔問題，附予敘明。
七、依民事訴訟法第249條第1項第6款，第95條，第78條，裁定
    如主文。
中    華    民    國    99    年    12    月    6     日
                  民事第一庭    法  官  周玉蘭
正本係照原本作成。
如不服本裁定應於送達後10日內向本院提出抗告狀，並繳納抗告
費新臺幣1000元。
中    華    民    國    99    年    12    月    6     日
                                書記官  董美惠

司法院資訊處製作；財團法人民間司法改革基金會備份。
